【裁判字號】    96,親,190
【裁判日期】    970417
【裁判案由】    認領子女
【裁判全文】
臺灣高雄地方法院民事判決               96年度親字第190號
原      告  陳頌恩
法定代理人  乙○○
被      告  甲○○
上當事人間確認親子關係事件，本院於民國97年3 月27日言詞辯
論終結，判決如下：
  主  文
確認原告陳頌恩與已死亡之陳明煌（男，民國○○年○ 月○○日生，
身分證統一編號：Ｚ000000000號，生前最後住所高雄縣梓官鄉○
○村○○路268 號，於96年5 月4 日死亡）間親子關係存在。
訴訟費用由被告負擔。
  事  實 及  理  由
一、按「訴狀送達後，原告不得將原訴變更或追加他訴。但請求
    之基礎事實同一者，不在此限。」民事訴訟法第255 條第1
    項第2 款定有明文。本件原係由乙○○起訴後，於民國（下
    同）97年3 月27日本院審理期間，言詞變更原告為陳頌恩，
    且經被告當庭表示同意原告所為變更，然訴之變更部分與起
    訴部分係具有請求之基礎事實同一關係，依前揭民事訴訟法
    第255 條第1 項第2 款規定，本件原告所為訴之變更，為有
    理由，合先敘明。
二、原告主張：緣原告陳頌恩係原告法定代理人乙○○受胎自被
    告甲○○之子陳明煌而於95年4 月4 日所生下，雖乙○○與
    陳明煌並無婚姻關係存在，但陳明煌對陳頌恩慈愛有加，每
    月固定支付新臺幣（下同）予乙○○以撫育陳頌恩，每天下
    班後會帶原告回被告家嬉戲，是陳明煌自原告出生之時起即
    撫育原告而視同認領，因陳明煌嗣於96年5 月4 日死亡，原
    告始提起本件訴訟確認親子關係等語。
三、被告甲○○到庭聲明同意原告請求，對原告所提主張及證據
    均無意見。
四、經查：
  (一)按父母子女關係是否存在，不僅影響雙方身分，且有關於雙
    方因該身分而產生之法律關係亦將隨之而變動，故非婚生子
    女，經生父認領或視同認領者，為使其親子關係明確，該父
    母、子女或其他利害關係人，自得提起確認親子關係存在之
    訴。又親子關係攸關父母與子女間繼承，扶養等法定權利義
    務至鉅，自不因一方死亡而消滅，且父子女關係之存在，係
    持續而非成過去，故於一方亡故後，他方亦得提起確認父子
    女關係存在之訴。再認領人死亡後認領之戶籍登記，除依遺
    囑認領或司法機關之判決，經當事人提憑相關證明文件申請
    登記外，尚非得由被認領之一方與認領者之繼承人協同辦理
    即可逕行登記。是訴訟當事人間縱使就身分關係之存否不爭
    執，如有辦理戶籍登記，使身分關係明確之必要時，亦得認
    為有受確認判決之法律上利益。
  (二)再按「非婚生子女經生父認領者，視為婚生子女，其經生父
    撫育者，視為認領。」此為民法第1065條第1 項所明定。其
    中所稱之「撫育」，固不限於教養，亦不問生父曾否與生母
    同居，僅生父有以該子女為自己子女之意思而為撫育即可。
  (三)原告主張上情，業據其提出戶籍謄本為證（見本院卷第10
    頁至第11頁）；核與高雄縣梓官鄉戶政事務所96年11月23
    日梓鄉戶字第0960002233號函附原告申辦出生登記時檢附之
    出生證明書相符（見本院卷第18頁）；並經證人即被告之
    子陳麒富到庭證稱：「我是被告的兒子。（問：陳明煌與你
    何關係？）是我弟弟。（問：陳明煌生前是否有與你住一起
    ？）他在外面租房子住，但是會回來家裡。（問：他與乙○
    ○生下陳頌恩的事情，你們是否知情？）知道，因為乙○○
    跟陳明煌是同居男女朋友的關係，在乙○○還沒有生下陳頌
    恩之前，他們就常常一起回家，生下陳頌恩之後也會帶回家
    。（問：陳頌恩生下後，陳明煌是否有撫育的事實？）有的
    ，父親該做的事情，陳明煌都有做。陳明煌可能覺得他經濟
    上還不夠穩定，想要等到經濟穩定一點再結婚。（問：原告
    生下來以後，陳明煌是否還是租屋在外？）是的，但是他們
    幾乎每天都會回家，因為就租屋在家附近而已，平常小孩白
    天都是外婆在照顧，晚上才由他們自己照顧。（問：你們家
    人對於陳頌恩與陳明煌的血緣關係是否有疑問？）沒有懷疑
    過，陳明煌生前也沒有任何懷疑的表示，因為他們就是都住
    在一起，陳頌恩生下來之後，陳明煌一直將她當作自己的女
    兒一樣照顧。」等語（見本院卷第33頁至第34頁）；綜合
    上開事證，堪認原告主張為真實。
  (四)準此，原告陳頌恩自出生後即經生父陳明煌撫育而視為認領
    ，依民法第1064條之規定，原告陳頌恩與陳明煌之親子關係
    即因認領而建立存在，不受陳明煌嗣後死亡之影響，然如前
    揭說明，因原告無法逕以此事實辦理戶籍登記致原告法律上
    地位生有不安之危險，此危險有以判決除去之必要，是原告
    提起本件訴訟為有理由，爰判決如主文第一項所示。
六、訴訟費用負擔之依據：本件原告之訴為有理由，爰依民事訴
    訟法第78條定之如主文第二項所示。
中    華    民    國    97    年    4     月    17    日
                  家事法庭法  官  楊智守
上正本證明與原本無異。
如不服本判決，應於送達後20日內，向本院提出上訴狀並表明上
訴理由，如於本判決宣示後送達前提起上訴者，應於判決送達後
10日內補提上訴理由書（須附繕本）。
中    華    民    國    97    年    4     月    17    日
                          書記官  蘇  豫


司法院資訊處製作；財團法人民間司法改革基金會備份。
